臺灣高等法院臺中分院民事裁定　96年度再易字第75號
再審聲請人　　戊○○
　　　　　　　丙○○
　　　　　　　丁○○
　　　　　　　乙○○
再審相對人　　南投縣竹山鎮農會
法定代理人　　甲○○
上列當事人間請求同意房屋重建事件，關於再審聲請人對於本院
85年度上更一字第33號、本院87年度再字第42號裁定、88年度再
易字第17號裁定、90年度再易字第21號裁定、91年度再易字第38
號裁定、91年度再易字第56號裁定、93年度再易字第23號裁定、
93年度再易字第47號裁定、94年度再易字第10號裁定、94年度再
易字第71號裁定、95年度再易字第7號裁定、95年度再易字第51
號裁定、95年度再易字第89號裁定、95年度再易字第108號裁定
、96年度再易字第10號裁定、96年度再易字第28號裁定、96年度
再易字第53號裁定、96年度再易字第66號確定裁定聲請再審部分
，本院裁定如下：
    主  文
再審之聲請駁回。
再審程序費用由再審聲請人負擔。
    理  由
一、再審聲請人主張略以：
（一）只要依民事訴訟法第77之1至12條之規定列舉算式計算，
      即明鈞院83年度上字807號判決後，沒有重新核訂「同意
      重建」部分訴訟標的價額，恰為本案「同意重建」及已經
      判決確定之地上權登記兩個訴訟標的總額之新台幣（下同
      ）42萬144元之餘地，則本案同意重建部分之訴訟標的價
      額一直是17萬544元，鈞院83年度上字807號是確定判決，
      是對造就訴訟標的價額僅17萬544元之同意重建部分不合
      法上訴之關鍵。更何況聲請人在對於鈞院96年度再易字53
      號裁定提出之聲請再審狀，已具體請求鈞院應依民事訴訟
      法第77之1至12條之規定，列舉算式說明。惟綜觀鈞院96
      年度再易字第66號裁定全文，卻故意逃避依民事訴訟法第
      77之1至12條之規定列舉算式說明，仍僅援顯然違誤不生
      效力的鈞院90年度再易字21號、92年度再易字56號裁定，
      認定鈞院83年度上字807號並非確定判決，並依此見解駁
      回本再審案，又漏未審理聲請人對於最高法院85年度臺上
      字第659號判決、87年度臺上字第639號裁定之再審聲請。
      其既無法按通常之法律常識，依民事訴訟法第77之1至12
      條之規定列舉算式說明，顯然故意不依據法律判決，違背
      民事訴訟法第77之1至12條之規定，有民事訴訟法496條第
      1項之情形，依民事訴訟法第507條規定，得聲請再審。
（二）鈞院96年度再易字第66號裁定既然無法依民事訴訟法第77
      之l至12條之規定，列舉算式說明83年度上字第807號判決
      後，如何重新核訂「同意重建」部分訴訟標的價額，恰為
      本案「同意重建」及已經判決確定之地上權登記兩個訴訟
      標的總額之42萬144元；而歷審均不爭執本同意重建案第
      一、二審之訴訟標的價額是依民事訴訟法第77之1至12條
      之規定，核定為17萬544元，則本案同意重建部分之訴訟
      標的價額一直都是17萬544元，鈞院83年度上字第807號是
      確定判決，對造就訴訟標的價額僅新台幣17萬544元之同
      意重建部分不合法上訴，是無可置疑之事實。鈞院96年度
      再易字第66號裁定雖誤以鈞院83年度上字807號判決後重
      新核訂本案同意重建部分之訴訟標的價額為42萬144元，
      自得上訴第三審，駁回聲請人之再審聲請，其應係對確定
      勝訴判決再審聲請之不應允許，依民事訴訟法第466條第1
      項、第398條第2項規定、最高法院32年度抗字第255號判
      例、民事訴訟法第481條準用同法第444條、第249條第1項
      第7款或同條第2項規定，有民事訴訟法496條第1項之情形
      ，依民事訴訟法第507條規定，得聲請再審。
（三）綜上，最高法院85年度臺上字659號判決及以後所有歷審
      均違法不生效力，甚至鈞院還要再做出幾個違法不生效力
      之判決，聲請人只要於30日再審期間就最後的裁定聲請再
      審，鈞院均應賜判如聲明。鈞院96年度再易字66號裁定理
      由二三四，也有違背民事訴訟法496條第l項第12款規定及
      司法院大法官會議釋字135號解釋、民訴法498、499條規
      定之具體事實，有民事訴訟法496條第1項第l款適用法規
      顯有錯誤及第12款就同一訴訟標的在前已有確定判決之再
      審事由。
（四）並聲明：1、最高法院85年度台上字第659號判決、鈞院85
      年度上更(一)第33號判決、最高法院87年度台上字第639號
      裁定、鈞院87年度再易字第42號裁定、88年度再易字第17
      號裁定、90年度再易字第21號裁定、91年度再易字第38號
      裁定、92年度再易字第56號裁定、93年度再易字第23號裁
      定、93年度再易字第47號裁定、94年度再易字第10號裁定
      、94年度再易字第71號裁定、95年度再易字第7號裁定、
      95年度再易字第51號裁定、95年度再易字第89號裁定、95
      年度再易字第108號裁定、96年度再易字第10號裁定、96
      年度再易字第28號確定裁定、96年度再易字第53號、96年
      度再易字第66號裁定，應予一併廢棄，以回復鈞院83年度
      上字第807號判決原確定力。2、再審相對人應同意再審聲
      請人就坐落南投縣竹山鎮○○段第658地號系爭209平方公
      尺土地，重新建築ＲＣ造五層樓房使用。3、前審訴訟第
      一、二、三審及再審之訴訟費用均由再審相對人負擔。
二、按再審之訴，應於30日之不變期間內提起，民事訴訟法第50
    0條第1項定有明文。再按對於第二審判決於上訴期間內提起
    上訴者，其上訴因不合法而被以裁定駁回時，在該裁定確定
    前，尚無從斷定上訴為不合法。因之，應於駁回上訴之裁定
    確定時，始知悉原判決確定（司法院院解字第3007號解釋參
    照），故對於該原判決提起再審之訴者，其提起再審之訴之
    不變期間，應自駁回上訴之裁定確定時起算，最高法院67年
    台抗字第495號著有判例。經查：本件再審聲請人就最高法
    院以85年台上字第659號廢棄發回，經本院以85年度上更(一)
    字第33號受理之兩造間請求同意房屋重建案件，向最高法院
    提起第三審上訴，經第三審法院以上訴不合法為由，以87年
    度台上字第639號裁定駁回在案，再審聲請人分別於87年4月
    15、16日收受該裁定，嗣再審聲請人依次以87年再易字第5
    號、90年度再易字第21號裁定、91年度再易字第38號裁定、
    91年度再易字第56號裁定、93年度再易字第23號裁定、93年
    度再易字第47號裁定、94年度再易字第10號裁定、94年度再
    易字第71號裁定、95年度再易字第7號裁定、95年度再易字
    第51號裁定、95年度再易字第89號裁定、95年度再易字第10
    8號裁定、96年度再易字第10號裁定、96年再易字第28號、
    96年度再易字第53號裁定、96年度再易字第66號確定裁定等
    裁判，提起再審之訴或聲請再審，除96年度再易字第66號由
    再審聲請人於96年10月29日收受送達裁定，距本件96年11月
    28日聲請再審之日尚未逾30日外，其餘均已逾30日法定期間
    （最高法院85年台上字第659號判決、87年台上字第639號裁
    定部分另移最高法院），再審聲請人又未提出有何再審理由
    發生或知悉在後之證據，其對於前開裁判聲請再審，自屬不
    合法，均應予駁回。
三、次按對於確定裁定聲請再審，依民事訴訟法第507條準用同
    法第501條第1項第4款規定，必須表明再審理由，及關於再
    審理由並遵守不變期間之證據，此為必須具備之程式。所謂
    表明再審理由，必須指明確定裁定有如何合於法定再審事由
    之具體情事，始為相當，倘僅泛言有何條款之再審事由，而
    無具體情事者，仍難謂已合法表明再審事由（最高法院64年
    台聲字第76號判例意旨參照）。且對於裁定聲請再審，非主
    張該裁定有民事訴訟法第496條第1項所列各款情形之一，不
    得為之，若僅對前訴訟程序之確定裁判有所指摘，並未表明
    對聲請再審對象之該確定裁定有何法定再審原因者，其再審
    之聲請，自難認謂合法（最高法院69年台聲字第123號、73
    年台聲字第377號判例意旨參照）。既未合法表明再審事由
    即為無再審之事由，性質上無庸命其補正（最高法院61年台
    再字第137號判例參照）。又再審之訴，法院認無再審理由
    ，判決駁回後，不得以同一事由，對於原確定判決或駁回再
    審之訴之確定判決，更行提起再審之訴，民事訴訟法第498
    條之1定有明文，依同法第507條規定，對確定裁定聲請再審
    亦準用之，已如前述。是以再審之聲請，除應表明該確定裁
    定有何法定再審原因之具體情事，不得僅對前訴訟程序之確
    定裁判有所指摘外，其所持之再審事由，如經法院認無再審
    理由，判決或裁定駁回後，亦不得再以同一事由，更行提起
    。否則其再審之聲請，自難認為合法。經查，再審聲請人對
    本院96年度再易字第66號裁定聲請再審，其要旨謂：查鈞院
    85年度上更(一)字第33號判決及上開歷次再審裁判，違背民事
    訴訟法第77條之1至之12條、第498條、第499條、第466條第
    1項、第398條第2項規定、最高法院32年度抗字第255號判例
    、民事訴訟法第481條準用同法第444條、第249條第1項第7
    款或同條第2項規定；及司法院大法官會議釋字第135號解釋
    ，而有民事訴訟法第496條第1項第1款適用法規顯有錯誤之
    再審理由云云。然核其所述內容，仍僅一再重申「本案同意
    重建部分訴訟標的金額一直均為17萬544元，依法不得上訴
    第三審」，及指摘本院96年度再易字第66號裁定並未列舉算
    式說明，而就本件再審對象之本院96年度再易字第66號裁定
    ，泛指有民事訴訟法第496條第1項第1款適用法規顯有錯誤
    之再審理由，卻無具體就本院96年度再易字第66號裁定究竟
    有如何合於其所引上開判例、解釋、法條之適用法規顯有錯
    誤之具體情事為表明，自難認已合法表明再審理由。況其先
    前多次提起再審之訴及再審之聲請，亦以此相同事由為之，
    迭經各次裁定認無再審理由，詳予敘述駁回其聲請之理由及
    依據，是再審聲請人持相同事由，提起本件再審之訴訟，揆
    諸前揭說明，其再審之聲請，顯非合法。另本件再審聲請人
    就本件再審對象之本院96年度再易字第66號裁定，僅指摘該
    裁定理由二三四有民事訴訟法第496條第1項第12款再審事由
    ，惟未具體說明，亦難認已合法表明再審理由，是其再審之
    聲請，亦非合法。
四、末按民事訴訟法第496條第1項第12款所謂：在前已有確定判
    決或和解、調解或得使用該判決或和解、調解者，以前後兩
    訴之訴訟標的同一為要件。本件再審聲請人歷次聲請再審，
    所敘關於本案「同意重建」部分之訴訟標的金額一直都是17
    萬544元，為依法不得上訴第三審，本院83年度上字第807號
    判決關於再審相對人敗訴即同意建屋部分，於該判決宣示時
    即告確定，並不因再審相對人不合法之上訴阻其確定，因此
    嗣後最高法院85年度台上字第659號判決及其後之裁定、判
    決均屬重大違背法令，不生效力，而有民事訴訟法第498條
    、第507條之再審事由，是以提起再審之訴及聲請再審云云
    。惟查，再審聲請人之上開再審理由，業經本院90年度再易
    字第21號裁定、92年度再易字第56號裁定等歷次裁定，將其
    再審之訴或聲請再審駁回，並於各次裁定理由詳述駁回之理
    由及依據，即：『本院依法調查其上訴利益，認其重建房屋
    使用土地之利益顯高於二期租金之總額，乃重新核定該部分
    之訴訟標的價額為銀元14萬48元，裁定命相對人繳納（參最
    高法院85年度台上字第659號案卷第13頁至第15頁），是依
    最高法院83年台抗字第438號、84年台抗字第386號裁判要旨
    所示，該案即不得因其第一、二審計算之價額不逾30萬元，
    而認相對人不得上訴於第三審法院。易言之，本院於前訴訟
    程序調查上訴利益，並核定「同意建屋」部分訴訟標的價額
    之結果，既已逾30萬元，自得上訴於第三審，此並經最高法
    院於89年度台聲字第139號裁定、90年度台聲字第565、566
    號裁定（最高法院90年度台聲字第566號裁定，係再審聲請
    人對最高法院89年度台聲字第642號民事裁定聲請再審）中
    闡釋甚明（參酌該卷宗）』等情，已經本院調閱網路上前開
    各案號裁判，核閱屬實。雖再審聲請人認本院90年度再易字
    第21號裁定、92年度再易字第56號裁定係違誤不生效力之裁
    定不得加以引用，然上開二確定裁定於宣告廢棄前，仍係有
    效合法之確定裁定，再審聲請人僅空言指摘該二確定裁定違
    法不生效力，顯不可採。是以，本院96年度再易字第66號裁
    定即無民事訴訟法第496條第1項第12款就同一訴訟標的在前
    已有確定判決之再審事由。再審聲請人仍執前詞，一再以相
    同理由，更行聲請本件再審，揆諸前開說明，亦顯非合法。
    又再審聲請人引用吳明軒89年9月25日之民事訴訟法第1510
    頁關於已確定之下級法院判決，誤以判決廢棄發回或發交更
    審者，依司法院大法官解釋釋字第135號解釋，當事人得對
    之提起再審之訴... 只需再審法院將上級法院發回或發交後
    所為之判決廢棄... 沒有民事訴訟法第499條再審之專屬管
    轄之限制，惟查，該等事由仍係指摘當時審理最高法院85年
    度臺上字659號判決、本院85年度上更(一)第33號確定判決之
    再審法院並無適時廢棄該等判決，與本院96年再易字第66號
    裁定駁回再審聲請人之聲請無關。
五、另再審聲請人稱本院96年再易字第66號裁定未審理再審聲請
    人對於最高法院85年度臺上字第659號判決、87年度臺上字
    第639號裁定部分，係本院96年再易字第66號案件漏未審理
    ，乃是否應補充裁判之問題，並不符合再審事由，且該部分
    並非本院96年10月24日96年再易字第66號之確定裁定範圍，
    再審聲請人亦無由對該部分聲請再審。
六、綜上所述，本件再審之聲請不合法，應予駁回。
七、本件事證已臻明確，再審聲請人其餘攻擊或防禦方法及所提
    證據，均與本院心證之形成，不生影響，爰不一一再加以論
    述，併此敘明。
八、本件關於再審聲請人對於最高法院85年台上字第659號判決
    及87年台上字第639號確定裁定聲請再審部分，另以裁定移
    送管轄法院（最高法院）。
據上論結，本件再審之聲請不合法，爰依民事訴訟法第502條第1
、第507條、第95條、第78條、第85條第1項前段，裁定如主文。
中　　華　　民　　國　　96　　年　　12　　月　　13　　日
                  民事第二庭    審判長法　官  邱森樟
                                      法　官  謝說容
                                      法　官  蔡秉宸
以上正本係照原本作成。
不得抗告。
                                      書記官  洪麗華
中　　華　　民　　國　　96　　年　　12　　月　　17　　日
                                                      Ｍ
